臺灣臺中地方法院小額民事判決
111年度沙小字第364號
原      告  王月華  
被      告  楊麗媚  

上列被告因毀棄損壞案件（本院111年度簡字第59號），經原告
提起刑事附帶民事訴訟請求損害賠償（本院111年度沙簡附民字
第6號），由本院刑事庭裁定移送，經本院於民國111年8月9日言
詞辯論終結，判決如下：
    主      文
被告應給付原告新臺幣捌仟壹佰元，及自民國一一一年三月三日
起至清償日止，按週年利率百分之五計算之利息。
原告其餘之訴駁回。
本判決原告勝訴部分得假執行。但被告如以新臺幣捌仟壹佰元為
原告預供擔保後，得免為假執行。
    事實及理由
壹、程序方面：
    被告經合法通知，未於最後言詞辯論期日到場，核無民事訴
    訟法第386條各款所列情形，爰依原告聲請，由其一造辯論
    而為判決。
貳、實體方面：     
一、原告主張：（一）被告於民國110年5月2日7時許，外出發現
    其位在臺中市○○區○○路000巷00弄00號居所之大門鐵門遭不
    明人士潑紅漆，懷疑為訴外人即原告之配偶吳鴻鈞所為，竟
    基於毀壞他人財物之故意，以手抹取該紅漆，再塗抹於原告
    所有並停放在其位在臺中市○○區○○路000巷00弄00號住所前
    之車牌號碼000-0000號自用小客貨車（下稱系爭車輛）之引
    擎蓋、右葉子板、大燈及水箱架等處，致系爭車輛之烤漆等
    處損壞不堪用或喪失美觀的效用。而被告所為上開毀損行為
    ，由臺灣臺中地方檢察署檢察官以110年度偵字第21748號向
    本院聲請以簡易判決處刑，經本院以111年度沙簡字第59號
    刑事簡易判決「楊麗媚犯毀損他人物品罪，處罰金新臺幣壹
    萬貳仟元，如易服勞役，以新臺幣壹仟元折算壹日。」確定
    ，為此爰依民法第184條第1項前段、第2項、第195條規定提
    起本件訴訟。（二）原告因本件事故所受損害共計新臺幣（
    下同）73,400元，茲分述如下：1.車輛修理費用：原告所有
    系爭車輛因本件事故受損，經永元汽車修護廠估價所須修理
    費用計23,400元（包含工資6,400元、零件費用17,000元）
    。2.精神慰撫金：系爭車輛上紅漆手印，猶如血手印，原告
    深感驚慌失措。且因紅漆傷到車身底漆，維修費用過高，故
    先以松香水擦拭，讓紅漆沒有那麼明顯，暫時作為交通工具
    ，然原告駕駛系爭車輛時，總覺得有無數血手印攀附車輛，
    惴惴不安，為此請求精神慰撫金50,000元等語。並聲明：（
    一）被告應給付原告73,400元，及自「刑事附帶民事訴訟起
    訴狀」繕本送達被告之翌日（即111年3月3日）起至清償日
    止，按週年利率百分之5計算之利息。（二）請依職權宣告
    假執行。　　　
二、被告未於最後言詞辯論期日到庭，據其提出書狀辯稱：原告
    所要求賠償細項及金額，令人無法理解與接受，因依專業汽
    車美容業者轉述車身受到油漆波及，可利用甲苯或松香水稀
    釋後擦除即可，無須更換任何零件。且被告目睹訴外人即原
    告之配偶吳鴻鈞於110年5月2日下午2時25分許，利用松香水
    稀釋擦拭車身上紅色油漆，並於當日下午3時6分完成車上油
    漆清除，故被告願意以專業汽車美容業者估價單記載金額2,
    000元作為賠償依據等語資為抗辯。
三、本院之判斷：
（一）關於原告主張車輛修理費用23,400元部分：　　
    1.原告主張：被告於110年5月2日7時許，外出發現其位在臺
      中市○○區○○路000巷00弄00號居所之大門鐵門遭不明人士
      潑紅漆，懷疑為訴外人即原告之配偶吳鴻鈞所為，竟基於
      毀壞他人財物之故意，以手抹取該紅漆，再塗抹於原告所
      有並停放在其位在臺中市○○區○○路000巷00弄00號住所前
      之車牌號碼000-0000號自用小客貨車（即系爭車輛）之引
      擎蓋、右葉子板、大燈及水箱架等處，致系爭車輛之烤漆
      等處損壞不堪用或喪失美觀的效用。而被告所為上開毀損
      行為，由臺灣臺中地方檢察署檢察官以110年度偵字第217
      48號向本院聲請以簡易判決處刑，經本院以111年度沙簡
      字第59號刑事簡易判決「楊麗媚犯毀損他人物品罪，處罰
      金新臺幣壹萬貳仟元，如易服勞役，以新臺幣壹仟元折算
      壹日。」確定，且系爭車輛因本件事故受損，經永元汽車
      修護廠估價所須修理費用計23,400元（包含工資6,400元
      、零件費用17,000元）等情，被告則以前詞置辯，經查：
      （1）被告於110年5月2日7時許，外出發現其位在臺中市○
      ○區○○路000巷00弄00號居所之大門鐵門遭不明人士潑紅漆
      ，懷疑為訴外人即原告之配偶吳鴻鈞所為，竟基於毀壞他
      人財物之故意，以手抹取該紅漆，再塗抹於原告所有並停
      放在其位在臺中市○○區○○路000巷00弄00號住所前之系爭
      車輛之引擎蓋、右葉子板、大燈及水箱架等處，致系爭車
      輛之烤漆等處損壞不堪用或喪失美觀的效用。而被告所為
      上開毀損行為，由臺灣臺中地方檢察署檢察官以110年度
      偵字第21748號向本院聲請以簡易判決處刑，經本院以111
      年度沙簡字第59號刑事簡易判決「楊麗媚犯毀損他人物品
      罪，處罰金新臺幣壹萬貳仟元，如易服勞役，以新臺幣壹
      仟元折算壹日。」確定等情，有本院111年度沙簡字第59
      號刑事簡易判決及臺灣臺中地方檢察署檢察官110年度偵
      字第21748號聲請簡易判決處刑書在卷可稽（見本院111年
      度沙小字第364號卷第19至21頁），業經本院依職權調閱
      本院111年度沙簡字第59號刑事卷宗審閱無訛，自堪信為
      真實。（2）原告主張其所有系爭車輛，因本件事故受損
      ，經永元汽車修護廠估價所須修理費用計23,400元（包含
      工資6,400元、零件費用17,000元）等情，業據其提出車
      損照片、估價單、行車執照等影本為證（見本院111年度
      沙簡附民字第6號卷第19至21頁，及本院111年度沙小字第
      364號卷第41至43頁），且觀諸前揭估價單記載維修項目
      包含右大燈、右角燈、水箱護罩、引擎蓋等項目，核與前
      揭車損照片顯示系爭車輛之引擎蓋、右葉子板、大燈及水
      箱架等處有紅漆手印等情，大致相符，是以，原告主張上
      情，應堪信為真實。（3）綜上，足認被告於110年5月2日
      7時許，外出發現其位在臺中市○○區○○路000巷00弄00號居
      所之大門鐵門遭不明人士潑紅漆，懷疑為訴外人即原告之
      配偶吳鴻鈞所為，竟基於毀壞他人財物之故意，以手抹取
      該紅漆，再塗抹於原告所有並停放在其位在臺中市○○區○○
      路000巷00弄00號住所前之系爭車輛之引擎蓋、右葉子板
      、大燈及水箱架等處，致系爭車輛之烤漆等處損壞不堪用
      或喪失美觀的效用，且系爭車輛經永元汽車修護廠估價所
      須修理費用計23,400元（包含工資6,400元、零件費用17,
      000元）。至被告所辯前詞，尚非可採。
  　2.按因故意或過失，不法侵害他人之權利者，負損害賠償責
      任。故意以背於善良風俗之方法，加損害於他人者亦同。
      違反保護他人之法律，致生損害於他人者，負賠償責任。
      但能證明其行為無過失者，不在此限，民法第184條定有
      明文。查被告於上開時、地，以手抹紅漆塗抹於原告所有
      系爭車輛之引擎蓋、右葉子板、大燈及水箱架等處之方式
      ，致系爭車輛之烤漆等處損壞不堪用或喪失美觀的效用
　　　，足認被告之毀損行為與系爭車輛受損害間，具有相當因
      果關係，被告應負侵權行為之損害賠償責任。　
    3.又按不法毀損他人之物者，應向被害人賠償其物因毀損所
      減少之價額，民法第196條定有明文。而所謂請求賠償物
      被毀損所減少之價額，得以修復費用為估定標準，但以必
      要者為限，例如修理材料以新品換舊品，應予折舊（參見
      最高法院77年度第9次民事庭會議決議）。查系爭車輛經
      永元汽車修護廠估價所須修理費用計23,400元，包含工資
      6,400元、零件費用17,000元等情已如前述，其中零件部
      分係以新品替換舊品，自應扣除折舊部分。且依行政院所
      頒「固定資產耐用年數表」及「固定資產折舊率表」之規
      定，自用小客車之耐用年數為5年，及依定率遞減法每年
      折舊千分之369，而實際使用年數逾耐用年數，其最後1年
      之折舊額，加歷年折舊累計額，總和不得超過該資產成本
      原額之10分之9。以及依卷附系爭車輛之行車執照記載出
      廠時間為91年6月，迄至110年5月2日本件事故發生日止，
      其使用期間已逾5年，準此，原告得請求之零件費用為1,7
      00元（計算式：17000×〈1－9/10〉＝1700），再加計工資6,4
      00元，是以，系爭車輛之修復必要費用合計8,100元。從
      而，原告請求車輛修理費用8,100元，為有理由，應予准
      許，至原告逾此部分之請求，難認有據，無從准許。　
（二）關於原告主張精神賠償50,000元部分：　　　
　  1.按不法侵害他人之身體、健康、名譽、自由、信用、隱私
      、貞操，或不法侵害其他人格法益而情節重大者，被害人
      雖非財產上之損害，亦得請求賠償相當之金額。其名譽被
      侵害者，並得請求回復名譽之適當處分。前項請求權，不
      得讓與或繼承。但以金額賠償之請求權已依契約承諾，或
      已起訴者，不在此限。前二項規定，於不法侵害他人基於
      父、母、子、女或配偶關係之身分法益而情節重大者，準
      用之，民法第195條定有明文。及依民法第18條規定：「
      人格權受侵害時，得請求法院除去其侵害；有受侵害之虞
      時，得請求防止之。前項情形，以法律有特別規定者為限
      ，得請求損害賠償或慰撫金。」可見精神慰撫金係人格法
      益遭受不法侵害時始得請求。
　  2.原告主張被告於上開時、地，以手抹紅漆塗抹於系爭車輛
      之引擎蓋、右葉子板、大燈及水箱架等處之方式，致系爭
      車輛之烤漆等處損壞不堪用或喪失美觀的效用等情，充其
      量僅涉及財產法益之損害，且遍查全卷並無任何證據顯示
      原告之人格法益曾遭受不法侵害情形，則原告請求精神賠
      償50,000元，難認有據，無從准許。　　
（三）另按給付有確定期限者，債務人自期限屆滿時起，負遲延
      責任；給付無確定期限者，債務人於債權人得請求給付時
      ，經其催告而未為給付，自受催告時起，負遲延責任。其
      經債權人起訴而送達訴狀，或依督促程序送達支付命令，
      或為其他相類之行為者，與催告有同一之效力，民法第22
      9條第1項、第2項分別定有明文。又按遲延之債務，以支
      付金錢為標的者，債權人得請求依法定利率計算之遲延利
      息。但約定利率較高者，仍從其約定利率；應付利息之債
      務，其利率未經約定，亦無法律可據者，週年利率為百分
      之5，民法第233條第1項、第203條亦分別明定。又查，原
      告對被告之侵權行為損害賠償債權，核屬無確定期限之給
      付，既經原告提起訴訟，且「刑事附帶民事訴訟起訴狀」
      繕本業於111年3月2日合法送達被告，有本院送達證書在
      卷可稽（見本院111年度沙簡附民字第6號卷第23頁），則
      被告迄未給付，應負遲延責任，是以，原告請求自「刑事
      附帶民事訴訟起訴狀」繕本送達被告之翌日即111年3月3
      日起至清償日止，按週年利率百分之5計算之法定遲延利
      息，核無不合，應予准許。
（四）綜上所述，原告依侵權行為損害賠償之法律關係，請求被
      告應給付原告8,100元，及自「刑事附帶民事訴訟起訴狀
      」繕本送達被告之翌日（即111年3月3日）起至清償日止
      ，按週年利率百分之5計算之利息，為有理由，應予准許
      ，至逾此部分之請求，則屬無據，應予駁回。
四、本件原告勝訴部分，依民事訴訟法第436條之20規定，應依
    職權宣告假執行。另依民事訴訟法第436條之23、第436條、
    第392條第2項規定，依職權酌定相當之擔保金額，宣告被告
    預供擔保而免為假執行。
五、本件係原告於刑事訴訟程序提起附帶民事訴訟請求損害賠償
    ，經本院刑事庭依刑事訴訟法第505條、第504條第1項規定
    裁定移送前來，依同法第504條第2項規定免納裁判費，而本
    院於本件審理期間，亦未滋生其他必要訴訟費用，自無庸為
    訴訟費用負擔之諭知，附此敘明。
中    華    民    國   111    年    8     月    24    日
                  沙鹿簡易庭  法  官  賴秀雯
以上正本係照原本作成。
如不服本判決，應於送達後20日內，以判決違背法令為理由，向
本院提出上訴狀並表明上訴理由（上訴理由應表明一、原判決所
違背之法令及其具體內容；二、依訴訟資料可認為原判決有違背
法令之具體事實），如於本判決宣示後送達前提起上訴者，應於
判決送達後20日內補提上訴理由書（須附繕本）。如委任律師提
起上訴者，應一併繳納上訴審裁判費。
中    華    民    國   111    年    8     月    24    日
                              書記官  陳任鈞